臺灣高等法院刑事判決　　　　　　　　96年度交上易字第56號
上　訴　人
即　被　告　甲○○原名林家漢.
上列上訴人因過失傷害案件，不服臺灣臺北地方法院95年度交易
字第499號，中華民國95年11月30日第一審判決（起訴案號：臺
灣臺北地方法院檢察署95年度偵字第4446號），提起上訴，本院
判決如下：
    主  文
原判決撤銷。
甲○○因過失傷害人，處拘役拾伍日，如易科罰金，以銀元佰
元即新臺幣玖佰元折算壹日。
    事      實
一、甲○○（原名林家漢，民國95年11月17日更名）於94年6 月
    3日下午3時45分，駕駛車牌號碼5329—GS號自用小客車，遵
    循號誌指示沿臺北市○○區○○路由南往北方向行駛，其車
    身通過松勤路口後，因前方號誌轉為紅燈而在莊敬路內側車
    道上停止。適乙○○騎乘車牌號碼CRM—626號重型機車沿松
    勤路西往東方向行駛，於松勤路方向顯示綠燈號誌後，違規
    未依規定行至路口中心處，即行左轉而切行至莊敬路，違規
    行駛於莊敬路內側車道，而自甲○○所駕汽車左後方騎至左
    前方，適莊敬路之號誌轉變為綠燈，甲○○本應注意汽車行
    駛時應注意車前狀況，並隨時採取必要之安全措施，且依當
    時屬日間、市區○○道路○路面無缺陷、亦無障礙物，視距
    良好等客觀行車環境，並無不能注意之情事，竟疏未注意車
    前狀況，即貿然起駛前進，其所駕自小客車左前車頭因而與
    乙○○所騎機車右後車身發生碰撞，致乙○○人車倒地，因
    而受有頭部外傷、右手及右踝挫傷之傷害。甲○○於肇事後
    ，在職司犯罪偵查之公務員知悉上開犯罪行為前，未逃避而
    停留現場等候，並於臺北市政府警察局交通警察大隊信義分
    隊警員洪順耀據報到場處理時，當場自首承認肇事而接受裁
    判。
二、案經乙○○訴由臺北市政府警察局信義分局報請臺灣臺北地
    方法院檢察署檢察官偵查起訴。
    理      由
一、上揭事實，業據上訴人即被告甲○○於本院審理時，坦承不
    諱，核與告訴人乙○○於偵審中指訴之情節相符，並有臺北
    醫學大學附設醫院診斷證明書二紙、交通事故談話紀錄表、
    道路交通事故補充資料表、道路交通事故現場圖及現場照片
    等件附卷可參。按汽車行駛時，駕駛人應注意車前狀況，並
    隨時採取必要之安全措施，道路交通安全規則第94條第3項
    定有明文。被告駕駛汽車，自有注意之義務，且當時屬日間
    、市區○○道路○路面無缺陷、亦無障礙物，視距良好，並
    無使被告不能注意之情事，被告竟疏未注意車前狀況，即貿
    然起駛前進，致其所駕駛之自小客車左前車頭因而與乙○○
    所騎機車右後車身發生碰撞，是被告關於本件交通事故顯有
    過失；而告訴人所受之傷害，與被告之過失間，有相當因果
    關係。本件經原審送臺北市車輛行車事故鑑定委員會鑑定之
    結果，亦同此認定，有該會95年9月20日北鑑審字第0953032
    8400號函所檢附之鑑定意見書在卷可參。另按機器腳踏車行
    駛之車道，應依標誌或標線之規定行駛；無標誌或標線者，
    依下列規定行駛：一、在未劃分快慢車道之道路，得在最外
    側二車道行駛；單行道得在最左、右側車道行駛。汽車行駛
    至交岔路口，其行進、轉彎，應依下列規定：五、左轉彎時
    ，應距交岔路口30公尺前顯示方向燈或手勢，行至交岔路口
    中心處左轉，並不得占用來車道搶先左轉。道路交通安全規
    則第99條第1項、第99條第2項準用第102條第1項第5款規定
    定有明文。查本件肇事路段，並未劃分快慢車道，此有現場
    照片在卷可查，雖莊敬路往南之路段內側車道並無「禁行機
    車」之標誌，惟依上述規定，告訴人並不得在該處（內側車
    道）行駛；參以卷附之道路交通事故現場圖所繪「B車」（
    即告訴人所騎機車）之行向，顯見告訴人之機車係沿松勤路
    西往東方向行駛，自松勤路左轉莊敬路後，即行駛於莊敬路
    內側車道，並自被告所駕汽車左後方騎至前方，隨即遭被告
    車輛撞擊肇事，二車肇事後停止位置已完全通過松勤路口，
    亦據證人即據報到場處理並繪製現場圖之臺北市政府警察局
    交通警察大隊信義分隊警員洪順耀於原審審理中證稱：我到
    場時被告跟告訴人二人都還在現場，被告的車子是停在莊敬
    路離松勤路口5公尺多的位置，整輛車位於內側車道，呈現
    一點向右傾斜的角度，車子是在莊敬路車道上，不是在松勤
    路口，被告在當場表示車子都沒有移動，告訴人的機車是倒
    在被告車子的左前方，也是位於內側車道，距離松勤路口約
    11.6公尺，現場圖及行進方向是交由被告及告訴人確認後，
    由他們在上面蓋指印簽名等語明確。足見告訴人於前揭左轉
    時，顯有未依規定行至交岔路口中心處即行左轉，左轉後亦
    有不得行駛於內側車道而行駛之違規。上述臺北市車輛行車
    事故鑑定委員會鑑定結果認告訴人無肇事因素之鑑定意見部
    分，與本件上揭認定不符，不足採信，附此說明。
二、查被告前揭過失行為發生後，94年1月7日修正、94年2月2日
    公布之刑法部分修正條文已於95年7月1日施行。按行為後法
    律有變更者，適用行為時之法律，但行為後之法律有利於行
    為人者，適用最有利於行為人之法律，現行刑法第2條第1項
    訂有明文。此條規定乃與刑法第1條罪刑法定主義契合，而
    貫徹法律禁止溯及既往原則，係規範行為後法律變更所生新
    舊法律比較適用之準據法，是刑法第2條本身雖經修正，但
    刑法第2條既屬適用法律之準據法，本身尚無比較新舊法之
    問題，應一律適用裁判時之現行刑法第2條規定以決定適用
    之刑罰法律，先予敘明。又本次刑法修正之比較新舊法，應
    就罪刑有關之共犯、未遂犯、想像競合犯、牽連犯、連續犯
    、結合犯，以及累犯加重、自首減輕暨其他法定加減原因（
    如身分加減）與加減例等一切情形，綜其全部罪刑之結果而
    為比較，最高法院95年5月23日95年度第8次刑庭會議決議可
    資參照。
（一）本件刑法第284條第1項前段之過失傷害罪，其法定刑為6
      月以下有期徒刑、拘役或500元以下罰金，其法定刑中有
      罰金刑之規定。按刑法第33條第5款修正為：「主刑之種
      類如下：五、罰金：新臺幣1000元以上，以百元計算之」
      ，與被告行為時之刑罰法律，即罰金罰鍰提高標準條例第
      一條前段規定之提高倍數10倍及修正前刑法第33條第5款
      規定之罰金最低額1元相比較，新舊法關於上開刑法第284
      條第1項之罪所得科處罰金之最高額並無不同，然新法將
      該罪所得科處之罰金最低額提高為1000元，因此，比較上
      述修正前、後之刑罰法律，自以被告行為時之刑法第33條
      第五款規定較有利於被告。
（二）關於自首，修正前刑法第62條規定對於未發覺之罪自首而
      受裁判者，減輕其刑，但有特別規定者，依其規定；修正
      後之條文則規定為「得」減輕其刑。是依舊法，自首為必
      減輕其刑，新法則改為得減輕其刑，則適用舊法顯然較有
      利於被告。
（三）按修正前刑法第41條第1項前段係規定：「犯最重本刑為5
      年以下有期徒刑以下之刑之罪，而受6個月以下有期徒刑
      或拘役之宣告，因身體、教育、職業、家庭之關係或其他
      正當事由，執行顯有困難者，得以1元以上3元以下折算1
      日，易科罰金」，而斯時易科罰金之折算標準，依修正前
      罰金罰鍰提高標準條例第2條（該條規定現已刪除）規定
      ，係就其原定數額提高為100倍折算1日，並依現行法規所
      定貨幣單位折算新臺幣條例第2條折算為新臺幣，則適用
      舊法之結果，易科罰金之折算標準應以銀元100元至300元
      即新臺幣300元至900元折算1日；惟修正後刑法第41條第1
      項前段則規定：「犯最重本刑為5年以下有期徒刑以下之
      刑之罪，而受6個月以下有期徒刑或拘役之宣告者，得以
      新臺幣1000元、2000元或3000元折算1日，易科罰金」，
      經比較新舊法之結果，認新法對被告並非較為有利，爰依
      刑法第2條第1項前段，適用前揭修正前關於易科罰金之規
      定，就前開所宣告之拘役刑，諭知以銀元300元即新臺幣
      900元折算1日之易科罰金折算標準。
（四）本件綜合前揭比較結果，適用修正前刑法第33條第5款及
      修正前刑法第62條、第41條之規定，均較有利於被告，自
      應依刑法第2條第1項前段，就被告前揭犯行，適用被告行
      為時之上開修正前刑法規定，以為論處。
三、核被告所為，係犯刑法第284條第1項前段之過失傷害罪。查
    被告於肇事後，在職司犯罪偵查之公務員知悉上開犯罪行為
    前，未逃避而停留現場，並於臺北市政府警察局交通警察大
    隊信義分隊警員洪順耀據報到場處理時當場承認為肇事人，
    此據被告供明在卷，核與洪順耀證述相符（見原審卷第47頁
    ），並有臺北市○○○○○道路交通事故肇事人自首情形紀
    錄表在卷可考（見偵查卷第28頁），爰依修正前刑法第62條
    前段規定減輕其刑。
四、原審以被告事證明確，而予論科，固非無見。惟查告訴人關
    於本件交通事故，亦有上述之未依規定行至交岔路口中心處
    即行左轉，左轉後亦有不得行駛於內側車道而行駛之違規，
    原審未詳予勾稽、審認，遽認告訴人無肇事因素之鑑定意見
    ，並於量刑時未審酌告訴人關於本件交通事故亦有肇事因素
    ，顯有可議。被告上訴意旨，就此指摘原判決不當，求予撤
    銷改判，為有理由，應由本院將原判決撤銷。爰審酌被告之
    過失程度、告訴人與過失之情況、告訴人所受傷害、暨被告
    與告訴人雙方就賠償金額仍有歧見，致未能和解、被告犯後
    坦承犯行，態度良好等一切情狀，量處如主文第2項所示之
    刑，以示懲儆。
據上論斷，應依刑事訴訟法應依刑事訴訟法第369條第1項前段、
第364條、第299條第1項前段，刑法第2條第1項前段、第284條第
1項前段，修正前刑法第62條前段、第41條第1項前段，刑法施行
法第1條之1，修正前罰金罰鍰提高標準條例第1條前段、第2條，
現行法規所定貨幣單位折算新臺幣條例第2條，判決如主文。
本案經檢察官陳明光到庭執行職務。
中　　華　　民　　國　　96　　年　　3 　　月　　29　　日
                  刑事第二庭審判長法  官  呂丹玉
　　                              法  官  林恆吉
                          　　　　法　官  林銓正
以上正本證明與原本無異。
不得上訴。
　                                書記官  陳玲憶
中　　華　　民　　國　　96　　年　　4 　　月　　2 　　日
附錄：本案論罪科刑法條全文
中華民國刑法第284條第1項前段
（過失傷害罪）
因過失傷害人者，處6月以下有期徒刑、拘役或5百元以下罰金，
致重傷者，處1年以下有期徒刑、拘役或5百元以下罰金。
